【裁判字號】    98,簡上,1237
【裁判日期】    981231
【裁判案由】    傷害
【裁判全文】
臺灣板橋地方法院刑事判決            98年度簡上字第1237號
上  訴  人  臺灣板橋地方法院檢察署檢察官
上  訴  人
即  被  告  丙○○
選任辯護人  葉春生律師
被      告  乙○○
上列被告因傷害等案件，不服本院簡易庭民國98年9 月9 日98年
度簡字第5965號所為第一審判決（聲請簡易判決處刑書案號：98
年度偵字第13775 號）提起上訴，本院管轄之第二審合議庭判決
如下：
    主  文
原判決撤銷。
丙○○犯傷害罪，處拘役貳拾日，如易科罰金，以新臺幣壹仟元
折算壹日。
乙○○犯傷害罪，處有期徒刑參月，如易科罰金，以新臺幣壹仟
元折算壹日。
    事  實
一、丙○○於民國98年4 月23日晚間8 時許，前往友人甲○○位
    在臺北縣土城市○○路○ 段255 號7 樓之5 住處，甲○○開
    門時不慎讓飼養寵狗跑出屋外，並發出狗吠聲，同樓鄰居乙○○於屋內聽見叫吠聲，開門以臺語回應「狗是吵什麼吵」
    等語後立即關門，詎丙○○不甘受辱，隨即敲打乙○○大門
    理論，乙○○開門查看後，丙○○質問乙○○為何剛才要罵
    甲○○的狗等語，乙○○則向丙○○回稱為何要踹我家的門
    等語，2 人發生口角爭執並互相推扯後，竟均出於傷害對方
    之犯意，丙○○先以徒手方式毆打乙○○右臉頰（未成傷）
    ，並用力拉扯乙○○之右臂，阻止乙○○返回住處，造成乙○○右側上臂受有兩處瘀青之傷害（聲請簡易判決處刑書另
    載乙○○受有右側手臂挫滅傷、右側手背瘀傷之傷害，此部
    分核非丙○○所造成，詳後述）；乙○○隨即以徒手方式毆
    打丙○○臉部2 次，造成丙○○嘴角流血，並受有頭部創傷
    併上唇小的撕裂傷及右上正中門齒、左上正中門齒、左上側
    門齒、左上第一小臼齒及左上第二小臼齒脫落、右下正中門
    齒、右下側門齒、左下正中門齒和左上側門齒脫位之傷害；
    嗣經上開住處大樓警衛報警到場處理，而得悉上情。
二、案經丙○○、乙○○訴由臺北縣政府警察局土城分局移送臺
    灣板橋地方法院檢察署檢察官偵查後，聲請簡易判決處刑。
    理  由
壹、證據能力部分：
一、本件檢察官所提以下傳聞證據，除證人甲○○於警詢之證述
    、證人丙○○於偵查中之證述外；其餘傳聞證據，檢察官及
    被告丙○○、乙○○於本院審理中，均同意列為證據（本院
    卷第43、44頁）；本院審酌其餘證據之取得過程並無瑕疵，
    與待證事實具有關聯性，且證明力非明顯過低，依刑事訴訟
    法第159 條之5 第1 項之規定，認均具有證據能力。
二、證人丙○○向檢察官所為陳述之證據能力：
    按被告以外之人於偵查中向檢察官所為陳述，除顯有不可信
    之情況者外，得為證據，刑事訴訟法第159 條之1 第2 項定
    有明文。查本件證人丙○○於檢察官偵查中，係向檢察官證
    述案發時，如何與被告乙○○發生口角之情形，證人陳述業
    經具結及全程錄影，且被告乙○○於偵查中，亦在場給予對
    質之機會，本院審酌證人丙○○所為陳述之外部附隨環境或
    條件，即偵查當時陳述製作之原因、過程及其功能等加以觀
    察其信用性，並無顯不可信之情況（最高法院96年台上字第
    3070、5559號判決參照）；是證人丙○○於偵查中向檢察官
    所為之陳述，均認有證據能力。
三、證人甲○○於警詢所為陳述之證據能力：
    按被告以外之人於檢察事務官、司法警察官或司法警察調查
    中所為之陳述，與審判中不符時，其先前之陳述具有較可信
    之特別情況，且為證明犯罪事實存否所必要者，得為證據，
    刑事訴訟法第159 條之2 定有明文。查證人甲○○於本院審
    理中證稱整個過程丙○○並沒有攻擊乙○○等語（本院簡上
    卷第76至78頁），核核與證人甲○○於98年4 月23日第一次
    警詢所言並不相符。惟審酌證人甲○○於上開第一次警詢係
    供述被告丙○○、乙○○如何發生口角及互相毆打之經過情
    形，此部分情節，皆為被告2 人於第一次警詢時所肯認；另
    證人甲○○警詢過程均經全程錄音，就其製作筆錄之原因、
    過程及其功能加之觀察，應具有可信之特別情況；又甲○○
    於警詢所為證述，為證明本件傷害之犯罪事實存否所必要，
    且其後證人甲○○於審判中並經詰問，且給予被告2 人對質
    之機會，應認證人甲○○於警詢之陳述，具有證據能力。
貳、有罪部分：
一、本院得心證之理由：
(一)被告之辯稱：
１、被告丙○○部分：
    訊據被告丙○○於本院審理中坦承於上開時、地，前往告訴
    人乙○○上開住處之事實；惟矢口否認有何傷害犯行，並辯
    稱：我並沒有打乙○○，我是敲乙○○的門，沒有踹門，我
    是去向乙○○解釋，因為甲○○的狗生病，才會發出呼呼的
    聲音，我不是要去挑釁，乙○○一開門就問我說，為何要踢
    他家的門，並推我出去，乙○○的太太有出來制止他，要把
    他拉進去，乙○○推我的過程中，我告訴他不要再推我，甲○○也過來擋在我們兩人中間，甲○○個子比較小，乙○○
    推我們的時候，我用兩隻手擋住甲○○，好像有碰到乙○○
    的臉，乙○○認為我在打他，甲○○當時對乙○○道歉說我
    是不小心打到他，乙○○說我打他，他也要打我，第一拳從
    我左耳揮擊過來，當時我牙齒還沒有斷，但是已經有耳鳴，
    甲○○當時擋在我們中間，說我有生病，請乙○○不要打我
    ，但乙○○又從我正面打我的臉部，那時我的牙齒就流血掉
    下來，後來警衛報警，當時我頭暈，之後的事情我就不清楚
    ，我是坐救護車到醫院的云云（本院卷第42、43頁）。辯護
    人則補辯以：被告丙○○雖然提到可能好像有用手碰到乙○○，但是可以從乙○○提出的診斷證明書得知，乙○○的臉
    沒有受傷；又乙○○右手背所受之傷害，顯然是乙○○毆打
    丙○○所造成；再被告乙○○上臂的傷害，也不是丙○○造
    成的，可能是乙○○的太太要抓乙○○進去造成的；另乙○○於89年間曾有傷害前科，且造成丙○○所受傷害須植牙8
    顆等情，就丙○○傷勢觀之，原判決量處乙○○刑度，顯然
    不適當等語（本院卷第43頁）。
２、被告乙○○部分：
    訊據被告乙○○坦承於上開時、地，有開門制止甲○○的狗
    不要叫，並與告訴人丙○○發生口角之事實；惟矢口否認有
    何傷害犯行，並於偵查及本院審理中辯稱：我當時和太太在
    家裡，因為很怕對方傷害我懷孕的太太，丙○○又極力抓著
    我，我才甩開他，我承認有不小心傷害到丙○○，但我是出
    於正當防衛云云。
(二)經查：
１、上開事實，業據證人即被害人乙○○、丙○○，分別於警詢
    、偵查及本院審理中證述明確（偵卷第10、11、23至25頁、
    本院簡字卷第17頁、本院簡上卷第42背頁乙○○筆錄，偵卷
    第4 至7 、23至25頁、本院簡字卷第16背頁、本院簡上卷第
    42、13頁丙○○筆錄），核與當時在場目擊證人甲○○於98
    年4 月23日第一次警詢時之證述情述情節大致相符（偵卷第
    15、16頁）；復有被害人乙○○提出之廣川醫院診斷證明書
    1 紙（偵卷第19頁），被害人丙○○提出之醫療財團法人徐
    元智先生醫藥基金會亞東紀念醫院（下稱亞東醫院）、長庚
    醫療財團法人林口長庚紀念醫院（下稱長庚醫院）之診斷證
    明書各1 紙（偵卷第20頁、本院簡上卷第6 頁），亞東醫院
    、長庚醫院函復被害人丙○○上開傷勢之全部病歷，及丙○○案發時之受傷照片10張在卷可稽（本院簡上卷第48至57、
    84至88頁）；是告訴人乙○○、丙○○指述彼此以上開方式
    傷害對方等情，自堪採信。
２、被告丙○○於本院審理中雖辯稱，本件係遭乙○○強推過程
    中，不小心打到乙○○的臉，又乙○○上臂所受傷害，可能
    是乙○○的太太要抓乙○○進去而造成的云云。惟查：
(１)本件告訴人乙○○於警詢證稱：當時甲○○跟我解釋狗是因
    為生病才會叫，以及她的男朋友丙○○有憂鬱症等，叫我不
    要跟她吵，之後丙○○就衝過來徒手打我臉部一拳，當時我
    沒馬上回擊，只是告訴他，你踹我家的門還打我，你會不會
    太過分，當時他情緒還是很激動，甲○○也極力要將他拉開
    ，而我老婆也要將我拉回家裡，但是丙○○卻用力抓住我的
    右臂，作勢要打我，我為了要自衛，所以打了他一拳，當時
    我看到他嘴角流血，他女朋友就將他拉回她的住處，而我也
    回家裡，隨後大樓警衛上來了解並報警處理等語（偵卷第10
    、11頁）；另證人甲○○於98年4 月23日第一次警詢時證稱
    ：乙○○開門罵我家的狗，之後就關上門，我朋友丙○○去
    敲他家的門要跟他作解釋，乙○○開門後情緒很激動，不聽
    丙○○的解釋，一直激怒丙○○，並且推我和丙○○，當時
    丙○○先動手打乙○○，而乙○○也馬上還手，我當時一直
    跟乙○○道歉等語（偵卷第15背頁）。是丙○○前去找乙○○理論之際，2 人顯有發生口角爭執並互相推扯，丙○○並
    有用力抓住乙○○之右臂，阻止乙○○返回住處之事實甚明
    。
(２)至證人甲○○於本院審理中雖證稱：當時丙○○怕我會受傷
    ，把左手抬起來要擋住乙○○的攻擊，好像有不小心碰到乙○○的右臉，乙○○的臉部當時沒有看到傷，整個過程丙○○並沒有攻擊乙○○等語（本院簡上卷第76至78頁）。然證
    人甲○○此部分證述內容，核與上開98年4 月23日第一次警
    詢所言並不相符；參以被告丙○○於98年4 月23日第一次警
    詢亦自承：我去敲乙○○他家的門，示意叫他出來解釋因為
    狗生病所以才會發出喘息聲，但是乙○○一開門後態度很強
    硬，一直用話語來激怒我們，並且用手推我們，以及作勢要
    打我們，因為我要保護我的朋友，所以我就徒手打他的右臉
    頰，當時他也馬上還擊，我與乙○○不認識，我跟他沒有糾
    紛及仇恨，因為他用言語激怒我，並有推我和甲○○的肢體
    動作，我出於要保護甲○○，所以才出手打他等語（偵卷第
    4 、5 頁）。
(３)本件告訴人乙○○與被告丙○○於案發前並無仇恨，告訴人
    乙○○自無誣陷被告丙○○之必要；又證人甲○○與丙○○
    既係男女朋友關係，衡諸常理，證人甲○○於上開第一次警
    詢時，亦無虛偽證述之必要；是被告丙○○上開辯稱顯不足
    採。又證人甲○○於本院審理證述丙○○並未沒有攻擊乙○○一節，亦顯係迴護其男友丙○○之詞，亦不足採。
３、另被告乙○○辯稱本件為了甩開丙○○，出於正當防衛，才
    傷害到丙○○云云。惟查：被告乙○○與告訴人丙○○發生
    口角爭執並互相推扯，嗣甲○○擋在中間，阻止2 人繼續爭
    吵，乙○○隨即以徒手方式毆打丙○○臉部2 次，造成丙○○嘴角流血，並受有上開傷勢等情，此據證人甲○○於本院
    審理中證述甚詳稱（本院簡上卷第76至77頁）。被告乙○○
    以徒手方式毆打丙○○臉部2 次之際，當時未見被告乙○○
    有遭受丙○○攻擊之不法侵害情事存在，核與刑法第23條正
    當防衛之構成要件不符；是被告乙○○辯稱本件係出於正當
    防衛，才傷害到丙○○等詞，亦不足採。
(三)綜上所述，本件事證明確，被告丙○○、乙○○之上開傷害
    犯行應堪認定。
三、核被告丙○○、乙○○所為，均係犯刑法第277 條第1 項之
    傷害罪。原審以被告2 人遇事不思理性處理，僅因細故，即
    出手傷人，顯然欠缺法治觀念，且渠等犯後均否認犯行，未
    見悔意，兼衡其犯罪動機、品行、智識程度等一切情狀，爰
    皆量處拘役30日，並均諭知易科罰金之折算標準，固非無見
    。
四、按刑事審判旨在實現刑罰權之分配正義，而刑罰之量定，為
    求個案裁判之妥當性，法律固賦與法院裁量權，但此項裁量
    權之行使，並非漫無標準，仍應依刑法第57條所列各款規定
    事項，審酌行為人及其行為等一切情狀，為整體之評價，使
    輕重得宜，罰當其罪，以契合社會之法律感情。經查：
(一)被告丙○○、乙○○僅因細故，即以徒手方式傷害對方，造
    成乙○○受有右側上臂受有兩處瘀青之傷害，被害人丙○○
    則受有頭部創傷併上唇小的撕裂傷及右上正中門齒、左上正
    中門齒、左上側門齒、左上第一小臼齒及左上第二小臼齒脫
    落、右下正中門齒、右下側門齒、左下正中門齒和左上側門
    齒脫位之傷害。就乙○○及丙○○之受傷程度觀之，丙○○
    顯較乙○○為重。
(二)本件檢察官上訴意旨以原審未考量被害人乙○○、丙○○之
    傷勢，而量處被告乙○○拘役30日，量刑顯然過輕，而指摘
    原審判決不當，為有理由，自應由本院將原判決撤銷改判。
    至被告丙○○認其並未傷害乙○○，而據以上訴，指摘原審
    判決不當，雖無理由；然原審判決依聲請簡易判決處刑書意
    旨，認定乙○○另受有右側手臂挫滅傷、右側手背瘀傷之傷
    害，此部分亦係丙○○所造成（此部分不另為無罪之諭知，
    詳後述），亦有可議之處，另應由本院予以撤銷改判。
(三)本院審酌被告丙○○、乙○○不思以理性方式解決糾紛，率
    爾互相實施傷害犯行，造成被害人乙○○僅受右側上臂受有
    兩處瘀青之傷害，被害人丙○○則受有上開頭部創傷併上唇
    小的撕裂傷及右上正中門齒等8 顆牙齒脫位之嚴重傷勢。另
    被告2 人於檢察官偵查及本院審理中，供詞皆避重就輕，亦
    未達成和解，犯後態度均屬不佳等一切情狀，爰各量處如主
    文所示之刑。另考量本案犯罪情節，並參酌被告丙○○於警
    詢自承家庭經濟狀況小康、被告乙○○於警詢自承家庭經濟
    狀況中產等情（偵卷第6 、10頁警詢筆錄受詢問欄），並均
    諭知以新臺幣1 千元折算1 日之易科罰金折算標準，以示懲
    儆。
參、不另為無罪部分：
一、聲請簡易判決處刑意旨另以：被告丙○○於上開時、地，與
    告訴人乙○○發生爭執後，竟基於傷害乙○○身體之犯意，
    另以徒手方式揮擊乙○○，造成乙○○受有右側手臂挫滅傷
    、右側手背瘀傷之傷害，因認被告丙○○此部分亦涉刑法第
    277 條第1 項之傷害罪嫌。
二、按犯罪事實應依證據認定之，無證據不得認定犯罪事實；不
    能證明被告犯罪者，應諭知無罪之判決，刑事訴訟法第154
    條第2 項、第301 條第1 項分別定有明文。次按依刑事訴訟
    法第161 條第1 項之規定，檢察官對於起訴之犯罪事實，應
    負提出證據及說服之實質舉證責任，倘其所提出之證據，不
    足為被告有罪之積極證明，或其指出證明之方法，無從說服
    法院以形成被告有罪之心證，基於無罪推定之原則，自應為
    有利於被告之認定（最高法院92年度台上字第128 號判例意
    旨參照）。
三、公訴意旨認被告丙○○涉犯上開傷害罪嫌，係以被害人乙○○之供述，及乙○○提出之上開廣川醫院診斷證明書1 紙為
    其論據。訊據被告丙○○堅決否認有此部分之犯行，並辯稱
    乙○○右手背所受傷害，顯然是乙○○毆打丙○○所造成等
    語。查本件係被告丙○○前去找乙○○理論之際，雙方發生
    口角爭執並互相推扯，丙○○並用力抓住乙○○之右臂，阻
    止乙○○返回住處，造成乙○○右側上臂受有兩處瘀青之傷
    害，已如前述。至乙○○另受有右側手臂挫滅傷、右側手背
    瘀傷之傷害，應係乙○○與丙○○發生口角爭執並互相推扯
    後，嗣甲○○擋在中間，阻止2 人繼續爭吵，乙○○隨即以
    徒手方式毆打丙○○臉部2 次所致，此部分乙○○所受傷勢
    ，核與丙○○無關。
四、綜上所述，公訴人所舉上開證據，尚不足證明被告丙○○有
    此部分之傷害行為之積極證明。原審就此部分未及詳查，遽
    對被告丙○○論罪科刑，亦有未合；被告丙○○就此部分上
    訴，指摘原審判決不當，為有理由，此部分應由本院併予撤
    銷；又此部分既屬不能證明，本應為無罪之諭知，然此部分
    如成立犯罪，因與上開論罪科刑部分有想像競合犯之裁判上
    一罪關係，爰不另為無罪之諭知，併此敘明。
肆、據上論斷，應依刑事訴訟法第455 條之1 第3 項、第369 條
    第1 項前段、第2 項、第364 條、第299 條第1 項前段，刑
    法第277 條第1 項、第41條第1 項前段，刑法施行法第1 條
    之1 ，判決如主文。
本案經檢察官黃嘉妮到庭執行職務。
中    華    民    國    98    年    12    月    31    日
                  刑事第三庭  審判長法  官  王屏夏

                                    法  官  王偉光
                                    法  官  蘇揚旭
上列正本證明與原本無異。
不得上訴。
                                    書記官  李郁禎
中    華    民    國    98    年    12    月    31    日
附錄法條：
刑法第277 條第1 項：傷害人之身體或健康者，處3 年以下有期
徒刑、拘役或1 千元以下罰金。

司法院資訊處製作；財團法人民間司法改革基金會備份。
